臺灣高雄地方法院刑事判決　　　　　　　94年度易緝字第74號
公　訴　人　臺灣高雄地方法院檢察署檢察官
被　　　告　甲○○
　　　　　　　　　　（現另案於臺灣屏東監獄執行中）
上列被告因違反麻醉藥品管理條例案件，經檢察官提起公訴（85
年度偵字第15046 號），本院合議庭裁定由受命法官獨任進行簡
式審判程序，判決如下：
    主  文
甲○○連續施用第二級毒品，免刑。扣案含有第二級毒品甲基安
非他命之吸食器壹組及夾鏈袋參只均沒收銷燬之。扣案酒精燈壹
個沒收。
    事  實
一、甲○○前於民國82年間因麻醉藥品管理條例案件，經本院以
    82年度訴字第1434號分別判處有期徒刑5 年6 月、6 月，應
    執行5 年10月確定，於84年2 月21日假釋付保護管束後，於
    假釋期間內，竟基於施用第二級毒品之概括犯意，自85年2
    月間某日起，至同年6 月15日下午2 時許止，在高雄縣鳳山
    市○○街33巷37號之3 住處，以將甲基安非他命（起訴書誤
    載為安非他命）置於玻璃求吸食器內燒烤吸食煙氣之方式，
    並以大約每2 、3 日施用1 次之頻率，連續施用甲基安非他
    命多次。嗣於85年6 月15日14時許，在上開住處為警查獲，
    並扣得含有甲基安非他命之吸食器1 組、夾鏈袋3 只、及甲
    ○○所有，用以燒烤吸食甲基安非他命之酒精燈1 個。經警
    採集甲○○之尿液送驗結果，呈甲基安非他命陽性反應。
二、案經高雄市政府警察局移送臺灣高雄地方法院檢察署檢察官
    偵查起訴。
    理  由
一、訊據被告甲○○對於上開事實均坦承不諱，且被告為警查獲
    時所採集之尿液，經檢驗結果確呈甲基安非他命陽性反應，
    此有85年6 月28日高雄市政府衛生局煙毒尿液檢驗成績書及
    姓名對照表各1 份在卷可稽（偵卷第15頁、第16頁），堪信
    被告之自白與事實相符。又被告為警查獲時所扣得之吸食器
    1 組及夾鏈袋3 只，經送驗結果，確呈甲基安非他命陽性反
    應，此有高雄醫學院附設中和紀念醫院85年7 月16日檢驗報
    告單2 份在卷足憑（偵卷第10頁、第12頁），並有被告所有
    用以施用甲基安非他命所用之酒精燈1 個扣案可證。是本件
    事證明確，被告施用第二級毒品甲基安非他命之犯行洵足認
    定。
二、論罪科刑之理由：
（一）查甲基安非他命係經行政院衛生署於79年10月9 日以衛署
      藥字第904142號公告列入麻醉藥品管制條例第2 條第4 款
      所定「化學合成麻醉藥品」管理，79年10月11日生效，並
      禁止非法持有及施打、吸用。被告甲○○非法施用甲基安
      非他命之行為，原係犯麻醉藥品管制條例第13條之1 第2
      項第4 款之非法吸用化學合成麻醉藥品罪。惟「甲基安非
      他命」業經毒品危害防制條例第2 條第2 項第2 款列為第
      二級毒品管制，不得持有、施用。且該毒品危害防制條例
      已於87年5 月20日，經總統公布，於同年5 月22日生效，
      本案裁判時，毒品危害防制條例業經公布施行，依刑法第
      2 條第1 項規定「行為後法律有變更者，適用裁判時之法
      律，但裁判前之法律有利於行為人者，適用最有利於行為
      人之法律」。本件被告所涉非法吸用甲基安非他命之犯行
      ，行為時係在毒品危害防制條例公布施行前，依舊法即麻
      醉藥品管制條例第13條之1 第2 項第4 款規定，應處3 年
      以下有期徒刑、拘役或1 萬元以下罰金，固較毒品危害防
      制條例第10條第2 項規定，施用第二級毒品者，應處3 年
      以下有期徒刑為輕，然依毒品危害防制條例第20條第1 項
      、第2 項規定：施用第一級、第二級毒品者，應先將被告
      送勒戒處所觀察、勒戒；經觀察、勒戒後，有繼續施用毒
      品之傾向者，由檢察官聲請法院裁定令入戒治處所施以強
      制戒治，其期間為1 年。同條例第23條復規定：依第20條
      第2 項強制戒治期滿或交付保護管束期滿，應由檢察官為
      不起訴之處分；又同條例第35條第3 款亦規定：本條例修
      正前繫屬法院審理中之案件，由法院依修正後規定處理之
      ，依修正後規定應為不起訴處分者，法院應為免刑之判決
      ，是二者相比較，自應適用毒品危害防制條例較有利於被
      告。核被告甲○○所為，係犯毒品危害防制條例第10條第
      2 項之施用第二級毒品罪。
（二）被告行為後，如刑法第56條連續犯之規定業經刪除，並於
      95年7 月1 日施行。經比較修正前、後之規定（新舊條文
      之對照詳如附表），因修正後刑法第56條廢止連續犯之規
      定，致被告之多次行為應分論併罰，上開修正結果對被告
      並未較為有利，依刑法第2 條第1 項前段之規定，自應以
      被告行為時法即廢止前刑法第56條之規定，為本件被告論
      以連續犯之依據。被告多次施用甲基安非他命之行為，時
      間緊接，方法相同，所犯又係構成要件相同之罪名，顯係
      基於概括犯意所為，應依廢止前刑法第56條連續犯之規定
      論以一罪，並加重其刑。
（三）按施用毒品者，應先將被告送勒戒處所觀察、勒戒；經觀
      察、勒戒後，有繼續施用毒品之傾向者，由檢察官聲請法
      院裁定令入戒治處所施以強制戒治，其期間為1 年；強制
      戒治期滿或交付保護管束期滿，應由檢察官為不起訴處分
      ；又同條例修正施行前繫屬法院審理中之案件，由法院依
      修正後規定處理之，依修正規定應為不起訴處分者，法院
      應為免刑之判決，修正前毒品危害防治條例第20條第1 項
      、第2 項後段、第23條第1 項、第35條第3 款後段分別訂
      有明文。又毒品危害防制條例於92年7 月9 日再經修正公
      布，並自93年1 月9 日起施行。修正後同條例第20條第2
      項將強制戒治期間修正為「其期間為6 個月以上，至無繼
      續強制戒治之必要為止。但最長不得逾1 年。」經比較修
      正前、後之規定，因93年1 月9 日修正施行之新法縮短強
      制戒治之期間，自以該次修正後之規定對被告最為有利，
      自應適用93年1 月9 日修正後同條例第20條第2 項、第35
      條第1 項第3 款、第4 款之規定，為被告觀察勒戒及強制
      戒治之依據。
（四）本件被告甲○○經本院於95年9 月19日依職權裁定送觀察
      、勒戒後，認有繼續施用毒品傾向，再於95年10月31日裁
      定送強制戒治，嗣經認已無繼續繼續強制之必要，有台灣
      高雄看守所95年10月24日函送之證明書、本院戒治執行指
      揮書揮書及臺灣高雄戒治所96年8 月1 日函檢附之報請停
      止戒治報告表、會議紀錄節本、各級處遇成績評估表各1
      份在卷可參（本院卷第69頁、第75頁、第80頁至第89頁）
      ，依毒品危害防制條例第35條第1 項第3 款、第4 款之規
      定，自應由本院為免刑之判決。
（五）扣案之吸食器1 組及夾鏈袋3 只，經送驗結果，確呈甲基
      安非他命陽性反應，已如前述，其客觀上顯與毒品甲基安
      非他命難以析離，均應認係查獲之毒品，而依毒品危害防
      制條例第18條第1 項前段之規定宣告沒收銷燬之。而扣案
      酒精燈係被告所有，且係用以施用甲基安非他命，此亦經
      被告坦認在卷，應依刑法第38條第1 項第2 款之規定宣告
      沒收。
據上論斷，應依刑事訴訟法第299 條第1 項但書，毒品危害防制
條例第10條第2 項、第23條第1 項、第35條第1 項第3 款、第4
款、第18條第1 項前段，刑法第2 條第1 項前段、第11條、第38
條第1 項第2 款，廢止前刑法第56條，判決如主文。
本案經檢察官乙○○到庭執行職務。
中　　華　　民　　國　　96　　年　　8 　　月　　28　　日
                  刑事第十三庭  法　官  葉啟洲
以上正本證明與原本無異。
如不服本判決應於收受本判決後10日內向本院提出上訴書狀，並
應敘述具體理由，如未敘述上訴理由者，應於上訴期間屆滿後20
日內補提理由書狀於本院（均須按他造當事人之人數附繕本）「
切勿逕送上級法院」。
中　　華　　民　　國　　96　　年　　8 　　月　　28　　日
                                書記官  蔡語珊
